【裁判字號】    89,交易,411
【裁判日期】    891205
【裁判案由】    過失傷害
【裁判全文】
臺灣板橋地方法院刑事判決                        八十九年度交易字第四一一號
    公  訴  人  臺灣板橋地方法院檢察署檢察官
    被      告  丙○○
右列被告因過失傷害案件，經檢察官提起公訴（八十九年度偵字第一三ｏ二八號），
本院判決如左：
    主  文
丙○○無罪。
    理  由
一、公訴意旨略以：被告丙○○於民國八十九年四月二十五日十七時許，駕駛車牌２
    Ｇ─Ｏ四Ｏ六號自用小貨車，沿台北縣土城市○○街一六五巷行駛，途經土城市
    ○○街一三七巷二弄二十三號前之無號誌交岔路口，應注意車輛行經無號誌之交
    岔路口，應減速慢行，作隨時停車之準備，以及汽車行駛時，駕駛人應注意車前
    狀況，並隨時採取必要之安全措施，且依當時情形，又無不能注意之情形，竟疏
    於注意，行經前開交岔路口未減速慢行，作隨時停車之準備，致與乙○○所騎乘
    之腳踏車發生擦撞，乙○○失控倒地，遭該自用小客車蹍過右下肢，乙○○因而
    受右側肢多處外傷，右脛骨骨折之傷害。案經被害人乙○○訴由台北縣警察局土
    城分局報告偵辦，因認被告犯有刑法第二百八十四條第一項前段之過失傷害罪嫌
    。
二、公訴人認被告涉有前揭過失傷害罪嫌，無非以訊據被告坦承駕駛車牌２Ｇ─Ｏ四
    Ｏ六號自用小貨車，於右揭時地發生車禍之情不諱，核與告訴人乙○○指述及證
    人何慶漢、戊○○證述情節相符，且有交通事故調查表、現場照片及診斷証明書
    附卷可稽。復按車輛行經無號誌之交岔路口，應減速慢行，作隨時停車之準備；
    以及汽車行駛時，駕駛人應注意車前狀況，並隨時採取必要之安全措施，道路交
    通安全規則第九十四條第三項、第九十三條第一項第四款定有明文。被告駕車自
    應注意上述道路交通安全相關規定，且依其狀況，又非不能注意，竟疏不注意而
    肇事，致乙○○受傷害，被告顯有過失。核被告過失行為與告訴人之傷害結果間
    ，具有相當因果關係，其罪嫌堪以認定，為其論罪依據。
三、按犯罪事實應依證據認定之，無證據不得推定其犯罪事實，又不能證明被告犯罪
    者，應諭知無罪之判決，刑事訴訟法第一百五十四條、第三百零一條第一項定有
    明文。所謂認定犯罪事實之證據，係指足以認定被告確有犯罪行為之積極證據而
    言，該項證據自須適合於被告犯罪事實認定，始得採為斷罪資料。又苟未能發現
    相當證據，或證據不足以證明，自不能以推測或擬制之方法，以為裁判基礎，亦
    分別有最高法院二十九年度上字第三一０五號及同院四十年度台上字第八六號判
    例意旨可資參照。又按被害人之陳述如無瑕疵，且就其他方面調查又與事實相符
    ，固足採為科刑之基礎，倘其陳述尚有瑕疵，則在未究明前，遽採為科刑之依據
    ，即難認為適法，亦有最高法院六十一年度台上字第三ｏ九九號判例意旨可資參
    照。
四、訊據被告固供承駕駛車牌２Ｇ─Ｏ四Ｏ六號自用小貨車，於前揭時地發生車禍之
    情不諱，惟堅決否認有何過失傷害犯行，辯稱：當時伊沿延吉街一三七巷二弄行
    駛，準備右轉延吉街一六五巷時，適告訴人乙○○與友伴何慶漢騎乘腳踏車玩耍
    追逐，由延吉街一六五巷靠左側逆向左轉延吉街一三七巷二弄騎乘，忽遇伊之車
    輛一時緊張，未作煞車致追撞何慶漢後，重心不穩撞及伊之小貨車右後車廂倒地
    ，致遭伊之小貨車碾過右下肢造成骨折之傷害。又延吉街一六五巷與一三七巷二
    弄是一個丁字路口，伊駕車由延吉街一三七巷二弄準備右轉延吉街一六五巷時，
    因巷弄狹窄，已將車速減至最低（十公里以下），並已盡注意義務查覺車前狀況
    ，此次事故係告訴人乙○○逆向擦撞伊之小貨車右後車廂，而非伊之車頭撞擊告
    訴人乙○○，伊對於告訴人乙○○之受傷並無過失等語。
五、經查，
（一）本件車禍發生時，未經報案，於八十九年四月二十六日由告訴人乙○○外祖父
      甲○○報案，故無現場，本件交通事故調查表並非依據現場製作，而係由警依
      當事人事後供述所製作，是依該交通事故調查表，並不能認定被告於本件車禍
      ，駕駛車輛行經無號誌之交岔路口，有未減速慢行及未作隨時停車之準備之情
      事，合先敘明。
（二）告訴人乙○○於本院審理時雖供稱「伊沒有撞到前面的腳踏車」云云（見本院
      八十九年十一月十六日審判筆錄），惟查，其於警訊及偵查中均已供承其騎乘
      之腳踏車與被告駕駛之自小貨車擦撞前，先撞上何慶漢騎乘之腳踏車後輪等情
      不諱（見告訴人乙○○八十九年四月二十七日警訊筆錄、偵卷第五頁反面、第
      六頁正面），且證人何慶漢於偵查中亦證稱「我騎腳踏車在乙○○前面，我左
      轉進去見到丙○○的車子，我就剎車，乙○○撞到我後輪，他跌倒，被車子壓
      到他的腳」云云（見偵卷第十頁反面），核與證人戊○○、黃慶文、丁○○於
      偵審中所證相符（見偵卷第十一頁正面、本院八十九年十一月十六日審判筆錄
      ），足見告訴人乙○○於本院審理時改稱「伊沒有撞到前面的腳踏車」云云，
      核與事實不符，是本件告訴人乙○○騎乘之腳踏車是先撞上在其前面由何慶漢
      騎乘之腳踏車後輪，之後再與被告駕駛之自小貨車擦撞之事實，堪予認定。
（三）本件車禍經過係被告駕駛車牌２Ｇ─Ｏ四Ｏ六號自用小貨車，沿延吉街一三七
      巷二弄行駛，準備右轉延吉街一六五巷時，適告訴人乙○○與友伴何慶漢騎乘
      腳踏車玩耍追逐，由延吉街一六五巷靠左側逆向左轉延吉街一三七巷二弄騎乘
      ，何慶漢見到被告自小貨車時，即剎車停下，告訴人乙○○不及剎車致追撞何
      慶漢腳踏車後輪，告訴人乙○○騎乘之腳踏車因重心不穩，其右車把右偏與被
      告之自小貨車靠近右後車輪處之車身擦撞，致腳踏車往左偏，人往右偏倒下，
      而遭被告之自小貨車碾過右下肢造成骨折之傷害等情，業據目擊證人黃慶文、
      丁○○、戊○○於本院審理時到庭結證綦詳（見本院八十九年十一月十六日審
      判筆錄），核與告訴人乙○○於本院審理時所供「我車的手把擦撞到丙○○自
      小貨車車身中央附近」云云相符（見本院八十九年十一月十六日審判筆錄）。
      是本件車禍發生時，告訴人乙○○所騎乘之腳踏車係在被告駕駛之自小貨車右
      側，告訴人乙○○因不及剎車致追撞何慶漢腳踏車後輪，告訴人乙○○騎乘之
      腳踏車因重心不穩，其右車把右偏與被告之自小貨車靠近右後車輪處之車身擦
      撞，致腳踏車往左偏，人往右偏倒下，而遭被告之自小貨車碾過右下肢造成骨
      折之傷害之事實亦堪認定。是本件車禍發生時，告訴人乙○○所騎乘之腳踏車
      既非在被告駕駛之自小貨車前方，且擦撞位置亦非在被告自小貨車車頭處，依
      當時情形，被告在客觀上顯然無從注意車前狀況，並隨時採取必要之安全措施
      ，而得避免告訴人乙○○騎乘之腳踏車右車把與其駕駛之自小貨車靠近右後車
      輪處之車身擦撞。是被告於本件縱加以注意，顯仍不能防止本件車禍結果之發
      生。是被告對於告訴人乙○○因本件車禍受傷，應無何違反注意義務之過失可
      言。
（四）綜上，依現存事證並無法認定被告於本件車禍應負過失責任，自不能單憑告訴
      人乙○○及其外祖父甲○○之片面指訴，遽行推定被告於本件車禍有過失。此
      外，復查無其他積極證據足認被告有公訴人起訴之過失傷害犯行，是既不能證
      明被告犯罪，則揆諸首揭刑事訴訟法之規定及判例意旨之說明，自應依法諭知
      被告無罪之判決。
據上論斷，應依刑事訴訟法第三百零一條第一項判決如主文。
本案經檢察官朱帥俊到庭執行職務。
中      華      民      國      八十九    年    十二    月      五      日
                                  臺灣板橋地方法院交通法庭
                                      法  官  呂  安  樂
右正本證明與原本無異。
如不服本判決，應於判決送達後十日內向本院提出上訴狀 (應附繕本) ，上訴於
臺灣高等法院。
                                      書記官  陳  玉  嬋
中      華      民      國    八十九    年     十二   月      五    日


司法院資訊處製作；財團法人民間司法改革基金會備份。
